【裁判字號】    99,訴,345
【裁判日期】    991221
【裁判案由】    侵權行為損害賠償
【裁判全文】
臺灣士林地方法院民事判決               99年度訴字第345號
原      告  李世琪
原      告  吳芝琳
兼上列一人
法定代理人  吳林慧蘭
前列三人共同
訴訟代理人  楊景超律師
被      告  昱晶能源科技股份有限公司
兼上列一人
法定代理人  潘文炎
前列二人共同
訴訟代理人  洪珮琪律師
            王儷倩律師
上列當事人間請求侵權行為損害賠償事件，本院於中華民國99年
12月6日言詞辯論終結，判決如下：
    主  文
原告之訴及假執行之聲請均駁回。
訴訟費用新臺幣玖萬壹仟陸佰柒拾元由原告負擔。
    事  實  及  理  由
一、按訴狀送達後，原告不得將原訴變更或追加他訴。但請求之
    基礎事實同一者，不在此限，民事訴訟法第255 條第1 項第
    2 款定有明文。本件原告起訴時，訴之聲明為：「(一)被告應
    於原告李世琪給付被告昱晶能源科技股份有限公司（下稱被
    告昱晶公司）新臺幣（下同）5,227 元之同時，連帶給付原
    告李世琪被告公司普通股股票123 股，如有給付不能時，應
    按給付時被告公司股票於台灣證券交易市場之收盤價折算新
    臺幣，扣除5,227 元後連帶給付原告李世琪。(二)被告應於原
    告吳芝琳給付被告公司79萬4,452 元之同時，連帶給付原告
    吳芝琳被告公司普通股股票1 萬8,693 股，如有給付不能時
    ，應按給付時被告公司股票於台灣證券交易市場之收盤價折
    算新臺幣，扣除79萬4,452 元後連帶給付原告吳芝琳。(三)被
    告應於原告吳林慧蘭給付被告公司386 萬2,315 元之同時，
    連帶給付原告吳林慧蘭被告公司普通股股票9 萬878 股，如
    有給付不能時，應按給付時被告公司股票於台灣證券交易市
    場之收盤價折算新臺幣，扣除386 萬2,315 元後連帶給付原
    告吳林慧蘭。(四)願供擔保請准宣告假執行。」，嗣於訴訟進
    行中，變更聲明為：「先位聲明：(一)被告應於原告李世琪給
    付被告公司5,227 元之同時，連帶給付原告李世琪被告公司
    普通股股票123 股。(二)被告應於原告吳芝琳給付被告公司79
    萬4,452 元之同時，連帶給付原告吳芝琳被告公司普通股股
    票1 萬8,693 股。(三)被告應於原告吳林慧蘭給付被告公司38
    6 萬2,315 元之同時，連帶給付原告吳林慧蘭被告公司普通
    股股票9 萬878 股。(四)願供擔保請准宣告假執行。備位聲明
    ：(一)被告應連帶給付原告李世琪7,318 元及自民國99年9 月
    20日起至清償日止按年息5 ％計算之利息。(二)被告應連帶給
    付原告吳芝琳111 萬2,233 元及自99年9 月20日起至清償日
    止按年息5 ％計算之利息。(三)被告應連帶給付原告吳林慧蘭
    540 萬7,241 元及自99年9 月20日起至清償日止按年息5 ％
    計算之利息。(四)願供擔保請准宣告假執行。」，核其請求之
    基礎事實同一，揆諸前開規定，自應准許。
二、原告起訴主張：原告李世琪、吳芝琳、吳林慧蘭三人均是被
    告昱晶公司之股東，被告潘文炎為被告公司負責人，對外代
    表公司於98年間辦理現金增資發行新股業務，應注意維護股
    東之權益，遵守公司法第267 條第3 項規定，通知原有股東
    優先認購之義務。原告於98年10月30日下午約6 時收到被告
    昱晶公司之認股通知書（附認股繳款書），通知書記載認購
    及股款繳納期間自98年10月23日起至98年10月30日止，此重
    要通知函件竟遲延送達，未予原告至少3 天之相當合理期間
    認購股票，致原告收到時已逾期無法向銀行繳納股款。原告
    於翌日以電話聯絡被告昱晶公司股務代理機構，但該日是星
    期六，無人接聽，至11月2 日星期一原告委託證券營業員打
    電話給被告昱晶公司股務代理機構反應上情，股務代理機構
    答稱請注意網路上催繳公告，於催繳期間持原有認股繳款書
    繳納股款即可完成認購。原告於98年11月18日繳納股款後（
    公告催繳期間自98年11月6 日至98年12月7 日止），被告昱
    晶公司竟於99年1 月6 日送達退款通知書，指稱原告逾期認
    購云云，退回原告認購股款，原告多次打電話向被告昱晶公
    司理論，被告昱晶公司推諉卸責，完全迴避遲延送達認股通
    知書之責任，原告向證券投資人及期貨交易人保護中心申訴
    ，發現不少人有相同情形而申訴，原告並委請律師發函被告
    昱晶公司，請被告公司說明通知作業何以如此異常，並請求
    發給原告認購股票，惟被告昱晶公司委託律師發函原告律師
    ，稱原告已喪失新股認購權利，對於為何遲延送達認股通知
    書，被告公司卻完全避而不談，明顯迴避責任。公司法第26
    7 條第3 項規定公司應「通知」原有股東，係採到達主義，
    且通知應在認股繳款期限前之相當期日送達於原股東，俾原
    股東知悉其權利之內涵，讓其有充分時間準備及行使權利之
    機會，以免遭受損失，亦屬保護他人之法律，被告潘文炎為
    被告公司負責人，對外代表公司執行發行新股業務，未盡其
    維護股東權益之善良管理人注意義務，侵害原告新股認購權
    ，並違反保護他人之法律，致生原告無法以每股42.5元完成
    認股行為取得股票之損害，爰依民法第184 條第1 項前段、
    第184 條第2 項前段、第28條、公司法第23條第2 項規定，
    請求被告潘文炎與被告昱晶公司負連帶損害賠償責任。而被
    告昱晶公司98年現金增資發行新股，以每股42.5元溢價發行
    ，股東按持股比例每仟股認購205.4252股，原告李世琪可認
    購123 股、吳芝琳可認購1 萬8,693 股、吳林慧蘭可認購9
    萬878 股，原告主張回復原狀應回復至原告行使新股認購權
    （承諾），以取得股票之應有狀態，即應回復原告以每股42
    .5元價格完成認股行為，取得股票。故原告請求被告應於原
    告給付認購股款完成認股行為之同時，連帶給付原告股票。
    若鈞院認為已不能回復原告行使新股認購權（承諾），以取
    得股票之應有狀態，則原告所生無法認股取得股票之損害，
    依民法第215 條規定應以金錢賠償，以被告昱晶公司98年12
    月7 日股票收盤價每股102 元計算，原告所生無法認股取得
    股票之損害，以交換價格扣除認股成本後之價差即（102 －
    42.5）×認股數計算，原告李世琪得請求7,318 元、吳芝琳
    得請求111 萬2,233 元、吳林慧蘭得請求540 萬7,241 元等
    語。並聲明如下：先位聲明：(一)被告應於原告李世琪給付被
    告公司5,227 元之同時，連帶給付原告李世琪被告公司普通
    股股票123 股。(二)被告應於原告吳芝琳給付被告公司79萬4,
    452 元之同時，連帶給付原告吳芝琳被告公司普通股股票1
    萬8,693 股。(三)被告應於原告吳林慧蘭給付被告公司386 萬
    2,315 元之同時，連帶給付原告吳林慧蘭被告公司普通股股
    票9 萬878 股。(四)願供擔保請准宣告假執行。備位聲明：(一)
    被告應連帶給付原告李世琪7,318 元及自99年9 月20日起至
    清償日止按年息5 ％計算之利息。(二)被告應連帶給付原告吳
    芝琳111 萬2,233 元及自99年9 月20日起至清償日止按年息
    5 ％計算之利息。(三)被告應連帶給付原告吳林慧蘭540 萬7,
    241 元及自99年9 月20日起至清償日止按年息5 ％計算之利
    息。(四)願供擔保請准宣告假執行。
三、被告則以：(一)系爭增資事件業於98年11月4 日公告募集完成
    ，並已掛牌上市，被告昱晶公司不得逕自買回股份以為給付
    ，且因法令原則禁止買回庫藏股，從而被告昱晶公司不得自
    行買回，亦不可委由第三人代為買回，再被告潘文炎僅為被
    告公司之負責人，並非公開發行公司，故無從依證券交易法
    第7 條、第8 條規定為募集、發行有價證券之行為，且原告
    為認股行為之對象，亦係被告昱晶公司而非被告潘文炎，即
    原告與被告潘文炎間並無成立「認股契約」之可能，是原告
    先位聲明第1 至第3 項主張被告昱晶公司與被告潘文炎應連
    帶給付股票，自非適法。(二)又被告昱晶公司早於98年9 月25
    日即於臺灣證券交易所發布重大訊息公告，其中第16點股款
    繳納期間自98年10月23日起至98年10月30日，原告對於本次
    增資認股繳款之期限，當已明知。再被告昱晶公司委託股務
    代理機構於98年10月22日將包括原告三人之3 萬1,737 件繳
    款通知書，全數以限時專送方式寄出，系爭繳款通知書應於
    投郵後24小時內可送達。是系爭認股繳款通知書是否於投郵
    之翌日即送達，而因社區管理人員積件未即時分派至原告之
    信箱，實無從得知。(三)況公司法第267 條第3 項規定之「通
    知」應採「發信主義」，且非屬保護他人之法律，被告業已
    給予原告三人相當期限行使股東新股認購權，客觀上無違反
    通知義務之情事，主觀上亦無故意或過失。(四)若依原告所述
    ，公司法第267 條第3 項之通知義務為「到達主義」，其等
    之新股認購權因被告昱晶公司寄發之認股繳款通知書遲延送
    達故無從行使，並主張新股認購並未滅失、認股行使期間亦
    尚未屆至，而於其等向被告昱晶公司為認股行為後，即因「
    原股東新股認購權」為形成權，而使原告與被告昱晶公司間
    成立認股契約，從而原告即得依此認股契約，向被告昱晶公
    司請求給付其等所認之新股。則其等之「新股認購權」並未
    受侵害，自無所謂「侵權行為責任」成立之餘地。(五)再現今
    股份有限公司採取分層負責之模式，設有專業經理人、分層
    授權執行職務，並非公司一切事務均係由公司負責人一人獨
    攬，原告主張之「寄發認股繳款通知書」行為，並非被告潘
    文炎之業務範圍。(六)另「新股認購權」乃具有獨立經濟價值
    之權利，與「股票」之價值係屬二事，原告就「新股認購權
    」之價值為何，並未提出任何說明或舉證。而股票價格之漲
    跌，繫於市場資金、政治、經濟環境、上市公司之盈虧、預
    期心理等諸多因素，須待股票實際出脫時，始能實現獲利或
    受有虧損，是除於給付遲延時，債權人已定之計劃或有其他
    特別情事，可得預期之利益外，股票價格之漲跌，既非客觀
    確定，以股票價格之漲跌計算既存利益之減少，即難認與遲
    延給付具有相當因果關係，亦非依一般通常情形，即當然可
    得之預期利益。原告任取98年12月7 日之收盤價與認購價為
    其計算損害賠償之基礎，自屬錯誤。(七)退萬步言，縱證人戴
    國清所述系爭股款繳納通知書係於98年10月30日下午3 時送
    達原告所住社區乙節為真，則原告應仍有足夠之時間致電予
    被告昱晶公司，惟原告竟於翌日（週六）始電話聯絡被告昱
    晶公司之股務代理機構，顯屬與有過失。是原告縱受有損害
    ，因原告與有過失，被告等之賠償金額亦應予減輕或免除。
    (八)又郵局並非被告之代理人或使用人，縱原告主張郵局寄送
    遲延，侵權行為人亦非被告公司云云資為抗辯，並聲明：(一)
    原告之訴駁回。(二)如受不利判決，願供擔保請准宣告免為假
    執行。
四、兩造不爭執之事實：
  (一)原告李世琪、吳芝琳、吳林慧蘭三人均為被告昱晶公司之股
    東，被告昱晶公司於98年間辦理現金增資發行新股（下稱系
    爭增資事件），於98年9 月25日公告「現金增資認股基準日
    及認股相關價格事宜」，其中股款繳納期間自98年10月23日
    起至98年10月30日止。
  (二)該次現金增資認股繳款書上載明，股款繳納期限自98年10月
    23日起至98年10月30日止，逾期未於股款繳納期限內繳納股
    款或表示認股意願者，喪失其新股認購權利。
  (三)被告昱晶公司委由股務代理機構即第一金證券股份有限公司
    （下稱第一金證券），代為處理98年度現金增資認股繳款書
    之寄發事務。第一金證券並於98年10月22日晚上7 至9 時交
    寄台北金南郵局3 萬1,737 件股東認股繳款通知書，委由郵
    局以限時專送方式寄發。
  (四)原告有收受認股通知書，其通知書（附認股繳款書）上沒有
    郵戳及交寄日期之註記。
  (五)原告未於上開股款繳納期限（即98年10月23日起至98年10月
    30日止）內，向被告昱晶公司為認購新股之意思表示，亦未
    持認股繳款書至指定金融機構繳納股款。
  (六)被告昱晶公司98年11月4 日公告「因應措施：茲依公司法第
    266 條第3 項準用同法第142 條之規定辦理，自98/11/06至
    98/1 2/07 止為股款催繳期間，尚未繳款之股東，請於上述
    期間內，持原繳款書至第一銀行全省各地分行辦理繳款事宜
    ，逾期未繳款者即喪失認購新股之權利」。
  (七)原告於98年11月18日繳納認購股款，被告昱晶公司於99年1
    月6 日退還原告認購股款。
五、得心證之理由：本件原告主張被告因故意或過失遲延送達認
    股通知書，致侵害原告之新股認購權等情，為被告所否認，
    而以前情詞置辯，是本件兩造之爭點，即在於：(一)原告係何
    時收受系爭繳款通知書？(二)被告是否違反公司法第267 條第
    3 項規定之通知義務？1.公司法第267 條第3 項規定之「通
    知」，究採「發信主義」或「到達主義」？2.被告是否未予
    原告三人相當期限行使股東新股認購權？如是，是否違反通
    知義務？(三)被告有無故意或過失？(四)如前開爭點(二)為肯定，
    原告是否受有損害？被告違反通知義務與原告之損害間有無
    相當因果關係存在？(五)被告潘文炎是否有執行業務違反法令
    之行為？茲分述如下：
  (一)原告係何時收受系爭繳款通知書？
  1.經查，被告昱晶公司係委由股務代理機構第一金證券，代為
    處理98年現金增資認股繳款書之寄發事務，由被告所提出第
    一金證券所製「一銀昱晶能源現金增資繳款書資料統計表」
    可知被告昱晶公司98年現金資增繳款書輸出總人數3 萬2,98
    8 筆（即98年現金增資基準日被告昱晶公司所有股東總人數
    ），其中扣除被告昱晶公司「員工認股繳款書」901 筆，及
    被告昱晶公司員工同時為股東之「股東認股繳款書」350 筆
    ，所餘3 萬1,737 筆即為郵寄資料之人數（本院卷第118 頁
    ）。而經中華郵政股份有限公司臺北郵局以99年11月2 日北
    營字第0990036854號函覆稱：「二經查昱晶公司委託精誠公
    司於98年10月22日晚上18時39至40分代為交寄98年度現金繳
    款通知書共計31,737件，於該日之後未再交寄。三另查上述
    現金繳款通知書係以大宗限時信函方式交寄，其投遞時效應
    於交寄後之次日完成，惟離島、偏遠地區受交通、天候等因
    素限制，送達時間或稍有延後。」，足認被告確有於98年10
    月22日晚上交寄3 萬1,737 件通知書（附認股繳款書），委
    由臺北金山郵局以限時專送方式寄發，且被告昱晶公司於98
    年10月22日後即未再委由郵局寄送現金增資繳款通知書。再
    由原告三人所提出其所收到之現金增資繳款通知書觀之，上
    載「臺北郵局許可證臺北字第1848號」，可見原告三人所收
    受之現金增資繳款通知書係由郵局為送達，自堪認原告三人
    之現金增資繳款通知書應在該98年10月22日交寄之3 萬1,73
    7 件繳款通知書之列。
  2.被告雖於98年10月22日即已將原告三人之繳款通知書交寄，
    然因屬大宗限時專送郵件，是其上並無送達郵戳，無從據此
    得知送達日期。而據證人即原告居住社區保全人員戴國清到
    庭證稱：其自98年2 月21日起被派駐台北縣汐止市○○○路
    ○ 段240 號活力double管理中心，…管理員收到信件，一般
    收信分為普通信件、掛號、快遞、包裹。普通信件收件後會
    先整理，因為總共有270 戶，分3 區。平信區分後再投入信
    箱，掛號、包裹會登記在包裹的領取登記簿，再寫領取通知
    單，貼在住戶的信箱上，請他們來領取。其記得是在98年10
    月30日下午3 點多收到（原告三人之現金增資繳款通知書）
    ，4 點多投的，會記得是因為當天的信件來了以後，B 區不
    是很多戶，同時有三張，所以其有注意，其投完以後，5 點
    多6 點的時候，吳林慧蘭的妹妹林慧君拿著這3 張下來，很
    激動，…問說這些信件什麼時候來的？其說3 點多來的，4
    點多投的，他問說為什麼30日才來，其想說其怎麼知道30日
    才來，因為是平信，所以沒有登記在登記簿裡。其認為平信
    應該不是急件。吳林慧蘭的妹妹大約是6 點多來問的，很激
    動，所以其有印象，因為他平常不是這樣等語（本院卷第13
    4-135 頁）。按受公寓大廈管理委員會僱用之管理員，其所
    服勞務包括為公寓大廈住戶接收郵件者，性質上應屬全體住
    戶之受僱人，即與同法第137 條第1 項規定之受僱人相當。
    郵政機關之郵差送達文書於住、居所、事務所或營業所，不
    獲會晤應受送達人，而將文書付與公寓大廈管理員者，為合
    法送達，該管理員何時將文書轉交應受送達人，已生之送達
    效力不受影響（最高法院88年台上1752號判決要旨參照）。
    是由前開證人戴國清所述，系爭繳款通知書應係在98年10月
    30日下午3 時許送達原告。
  (二)被告是否違反公司法第267 條第3 項規定之通知義務？
  1.公司法第267 條第3 項規定之「通知」，究採「發信主義」
    或「到達主義」？
  (1)按公司發行新股時，除經目的事業中央主管機關專案核定者
    外，應保留發行新股總數百分之十至十五之股份由公司員工
    承購。公營事業經該公營事業之主管機關專案核定者，得保
    留發行新股由員工承購；其保留股份，不得超過發行新股總
    數百分之十。公司發行新股時，除依前二項保留者外，應公
    告及通知原有股東，按照原有股份比例儘先分認，並聲明逾
    期不認購者，喪失其權利；原有股東持有股份按比例不足分
    認一新股者，得合併共同認購或歸併一人認購；原有股東未
    認購者，得公開發行或洽由特定人認購，公司法第267 條第
    1 至3 項定有明文。次按公司法第267 條原股東新股認購權
    ，乃法律所賦予原股東之財產權，只要依公司決定之配股比
    例、股價及認購期限表示認股，發行公司無權拒絕，其性質
    與形成權雷同，故新股認購權之行使仍須由原有股東以意思
    表示向發行公司為之，始能發生認股之效果進而請求發行公
    司交付股票。又按股東之新股認購權，既係股東之權利，因
    之，股東是否行使自有抉擇之權利，公司不得強制股東認購
    ，否則，即違反股東有限責任之原則。惟公司法欲使公司早
    日獲知股東是否行使新股認購權，規定公司發行新股時，除
    保留員工優先認購之部分外，其餘於向外公開發行或洽由特
    定人認購前，應公告及通知原有股東，按照原有股份比例儘
    先分認，並聲明逾期不認購者，喪失其權利，此乃附失權預
    告之新股認股催告，屆期股東未行使其具體的新股認購權，
    即當然喪失此一權利，其未認購之新股即得公開發行或洽由
    特定人協議認購，應先敘明。
  (2)惟公司法第267 條第3 項僅規定：「公司發行新股時，…，
    應公告及通知原有股東…」，是關於通知之方式，於法並無
    明文，即應依平信、掛號或其他方式寄發，純屬公司內部之
    自治事項，得由公司自行決定。復按發行人募集與發行有價
    證券處理準則（下稱募發準則）第11條第1 項第1 款規定，
    公司應自申報生效通知到達之日起三個月內募足並收足股款
    ，逾者主管機關得撤銷或廢止其核准。準此，公司發行新股
    時，須於三個月內完成公司法第267 條第3 項所定各項之程
    序，並收足股款，使公司之籌資程序得以儘速完成，俾利公
    司全體股東及證券市場健全性發展。若認公司法第267 條第
    3 項規定公司對原有股東之「通知」係採「到達主義」，即
    公司須確認對所有股東之通知均已送達，將使增資程序截止
    時間無從估算，無法符合前述募發準則第11條第1 項第1 款
    所定之三個月期限，嚴重影響整體證券市場秩序。再者，如
    有股東因地址變更或無從送達者，公司豈非應另依民法第97
    條規定為「公示送達」？抑或如有任一股東未完成送達，則
    發行公司整體之增資行為將因而擱置而無法確定？是若將公
    司法第267 條第3 項之「通知」原有股東採「到達主義」之
    解釋，實有違使發行公司迅速籌資之目的。況股份有限公司
    之股東人數，恆逾千百甚至上萬，苟因送達認股通知之爭執
    ，而陷增資程序之不確定，甚或無法執行之窘境，顯失立法
    之原意。另參酌公司法第172 條就股東會開會通知書之寄發
    ，現行實務係採「發信主義」，而非「到達主義」，僅須公
    司於法定期限內，依股東名簿上所載股東之住址發送召集開
    會之通知，即生效力。而公司法第267 條第3 項亦規定公司
    除應「通知」原有股東外，亦應「公告」之，是股東除受通
    知外，亦得透過公告方式獲知認股相關訊息，其認股權益亦
    有保障。且依公司法第273 條規定：「公司公開發行新股時
    ，董事會應『備置』認股書，載明左列事項，由認股人填寫
    所認股數、種類、金額及其住所或居所，簽名或蓋章：一、
    第129 條第1 項第1 款至第6 款及第130 條之事項。二、原
    定股份總數，或增加資本後股份總數中已發行之數額及其金
    額。三、第268 條第1 項第3 款至第11款之事項。四、股款
    繳納日期。（第一項）…認股人以現金『當場』購買無記名
    股票者，免填第1 項之認股書（第五項）。…。」，足見發
    行新股時，公司董事會有備置認股書之義務，認股人不必待
    公司為通知，於知悉認股相關訊息後，即得於認股期間內當
    場認購，其認股權益不因未收受通知而無法行使。至公開發
    行股票公司股務處理準則（下稱股務處理準則）第37條所規
    定：「股東通訊地址，以股東印鑑卡之記載為準。但由證券
    集中保管事業集中辦理過戶之股東，其尚未填留印鑑卡者，
    以證券集中保管事業通知之地址為準；如已填留資料者，其
    留存地址與證券集中保管事業通知地址不符時，以股東辦理
    異動之最新地址為準。前項股東印鑑卡之通訊地址或戶籍所
    在地有變更時，應由股東以書面通知公司。」，係在處理公
    司股東地址變更之問題，如公司向股東留存之地址寄送，仍
    無法送達時，仍有逾越三個月之募集期間之可能。另公司雖
    得申請延長法定募集期間，然須向主管機關申請並經准許後
    ，方得延長。若因送達之問題致需一再延長法定募集時間，
    徒延緩發行公司籌資之速度，並影響證券市場之穩定。綜上
    ，應認公司法第267 條第3 項規定之「通知」，應參酌股東
    會開會通知之寄送方式，採「發信主義」，以符合使發行公
    司迅速籌資之立法精神，並維持整體證券市場秩序之穩定。
  2.本件被告業於98年10月22日以限時專送方式交寄現金增資繳
    款通知書予原告，投遞後之時效為交寄後之次日即98年10月
    23日，而認股期間係自98年10月23日至98年10月30日止，依
    通常情事，原告三人應有相當期限行使其新股認購權。況被
    告昱晶公司於98年9 月25日即依《台灣證券交易所股份有限
    公司對上市公司重大訊息之查證暨公開處理程序》第2 條第
    11款，於被告公司董事會決議增資發行新股之當日，發布重
    大訊息公告：「5.發行價格：42.5元」、「16. 股款繳納期
    間98/10/23~98/10/30 」（本院卷第86頁），自難認被告有
    何違反公司法第267 條第3 項所定通知及公告義務之情事。
  (三)被告有無故意或過失？
    原告雖主張系爭繳款通知書於98年10月30日下午始送達原告
    ，依民法第224 條規定，被告應就郵局之投遞遲延負同一責
    任云云，然郵局並非被告之代理人，而一般公司委由郵局交
    寄信函，係屬常態，被告無從干預其業務，自難認郵局為被
    告之使用人，而郵局亦非被告之受雇人，非被告所得管理、
    監督，亦無何選任上之過失，是難認被告有何故意或過失可
    言。
  (四)綜上，既難認被告有何故意或過失違反公司法第267 條第3
    項所定通知義務之情事，則原告依民法第184 條第1 項前段
    、第184 條第2 項前段、第28條、公司法第23條第2 項規定
    ，先位請求(一)被告應於原告李世琪給付被告公司5,227 元之
    同時，連帶給付原告李世琪被告公司普通股股票123 股。(二)
    被告應於原告吳芝琳給付被告公司79萬4,452 元之同時，連
    帶給付原告吳芝琳被告公司普通股股票1 萬8,693 股。(三)被
    告應於原告吳林慧蘭給付被告公司386 萬2,315 元之同時，
    連帶給付原告吳林慧蘭被告公司普通股股票9 萬878 股；及
    備位請求：(一)被告應連帶給付原告李世琪7,318 元及自99年
    9 月20日起至清償日止按年息5 ％計算之利息。(二)被告應連
    帶給付原告吳芝琳111 萬2,233 元及自99年9 月20日起至清
    償日止按年息5 ％計算之利息。(三)被告應連帶給付原告吳林
    慧蘭540 萬7,241 元及自99年9 月20日起至清償日止按年息
    5 ％計算之利息，均無理由，應予駁回。其假執行之聲請亦
    失所附麗，應併予駁回。
六、本件為判決之基礎已臻明確，兩造其餘攻擊及防禦方法核與
    本件判決結果不生影響，爰不予一一論述，附此敘明。
七、本院依職權定本件訴訟費用額為9 萬1,670 元（第一審裁判
    費9 萬1,100 元、證人旅費560 元），應由原告負擔。
八、訴訟費用負擔之依據：民事訴訟法第78條、第85條第1 項、
    第87 條第1 項。
中    華    民    國    99    年    12    月    21    日
                  民事第二庭  法  官  藍雅清
以上正本證明與原本無異。
如對本判決上訴，應於判決送達後20日內向本院提出上訴狀，若
委任律師提起上訴者，應一併繳納上訴審裁判費，否則本院得不
命補正逕行駁回上訴。
中    華    民    國    99    年    12    月    24    日
                              書記官  蘇意絜

司法院資訊處製作；財團法人民間司法改革基金會備份。
